臺灣臺北地方法院民事裁定　　　　　　　96年度簡抗字第62號
抗　告　人　甲○○
相　對　人　丁○○○
　　　　　　丙○○
　　　　　　乙○○
　　　　　　戊○○
上列抗告人因與相對人間請求分割共有物事件，抗告人對於民國
96年8月29日本院台北簡易庭96年度北簡字第14624號事件所為之
裁定提起抗告，本院裁定如下：
    主  文
原裁定廢棄。
    理  由
一、本件抗告意旨略以：（一）本件訴請分割共有物之標的僅為
    系爭建物部分，不含土地部分，故僅須就建物部分，命被告
    辦理繼承登記，抗告人已於96年8月30日具狀減縮原訴之聲
    明第一項之請求。（二）抗告人係為請求分割共有物，惟因
    相對人等就其應有部分尚未辦理繼承登記，故於訴請分割之
    同時，併同請求被告等應先為辦理繼承登記，惟原告並非該
    遺產之繼承人，即非該財產之所得人，故本項應屬非財產權
    上之請求。原審認抗告人第一項訴之聲明為財產權之訴訟，
    且以抗告人已減縮未請求之土地部分，仍算入訴訟標的之價
    額，而裁定抗告人應以系爭房屋之土地及房屋市價計算訴訟
    費用，顯非合法，爰提起抗告。
三、按訴訟標的之價額，由法院核定。核定訴訟標的之價額，以
    起訴時之交易價額為準；無交易價額者，以原告就訴訟標的
    所有之利益為準。法院因核定訴訟標的之價額，得依職權調
    查證據。民事訴訟法第77條之1第1、2、3項定有明文。又按
    分割共有物涉訟，以原告因分割所受利益之價額為準；又非
    因財產權而起訴者，徵收裁判費新台幣三仟元。於非財產權
    上之訴，並為財產權上之請求者，其裁判費分別徵收之；民
    事訴訟法第77條之1第2項、第77條之14分別定有明文。又所
    謂非財產權訴訟，乃訴訟標的本於親屬關係及身分上之權利
    有所主張，而其訴之聲明，並未請求金錢或具有財產價值之
    物或權利者，為非財產權訴訟。而就財產權訴訟而言，訴訟
    標的價額，應以原告如獲勝訴判決所得受之客觀上利益定之
    。
三、經查：
（一）本件抗告人起訴聲明為：「一、被告（即相對人）等應就
      林郭二寶名下坐落於台北市○○區○○段二小段235地號
      ，面積201平方公尺，應有部分二分之一之土地，及其上
      建物門牌號碼為台北市○○街26巷20、20之1號，建號為
      大安區○○段○○段194號，應有部分二分之一之房屋，
      先向台北市大安地政事務所申辦更名為林炳軒名義後，辦
      理繼承登記。二、兩造共有前項建物，即坐落於台北市○
      ○區○○段二小段235地號土地上門牌號為台北市○○街
      26巷20、20之1號，建號為大安區○○段○○段194號之房
      屋，被告等四人公同共有應有部分二分之一，原告應有部
      分二分之一准予分割，其分割方法，如附表所示。三、被
      告等應就前項分割結果協同原告辦理分割登記。」。
（二）抗告人主張其係為請求分割共有物，惟因相對人等就其應
      有部分尚未辦理繼承登記，故於訴請分割之同時，併同請
      求相對人等應先為辦理繼承登記，則抗告人第一項聲明係
      請求相對人為繼承登記之行為，乃依相對人身份上之關係
      而為請求，抗告人並非該遺產之繼承人，即非該財產之所
      得人，是抗告人主張訴之聲明第一項屬非財產權上之請求
      ，應屬可採，且較符合訴訟標的價額，以原告所有之客觀
      利益為準之旨趣。原審認抗告人第一項訴之聲明為財產權
      之訴訟，尚有未合。
（三）另抗告人訴之聲明第二、三項其訴訟目的為一即請求分割
      共有物，而本件抗告人起訴請求分割之共有物僅有建物部
      分，尚未及於土地，原審核定訴訟標的價額併予計算土地
      持分，抗告人此部分指摘應屬可採。是本件應以抗告人就
      系爭建物應有部分二分之一之交易價額定之，原審囑託泛
      亞不動產估價師事務所鑑定結果，系爭建物之市價為640,
      759元，則原告訴之聲明第二、三項之訴訟標的價額應為
      320,380元（元以下四捨五入）。
（四）本件抗告人指摘原裁定以其訴之聲明第一項為財產權訴訟
      ，及併算土地價額部分為有理由，原裁定既有上開未妥之
      處，且未及審酌抗告人於原審裁定後之96年8月31日具狀
      減縮聲明為：「一被告等應就林郭二寶名下坐落於台北市
      大安區○○段○○段235地號土地上門牌號為台北市○○
      街26巷20、20之1號，建號為大安區○○段○○段194地號
      ，應有部分二分之一房屋，先向台北市大安地政事務所申
      辦更名為林炳軒名義後，辦理繼承登記」，抗告人指摘原
      裁定不當，聲明廢棄，為有理由，爰由本院將原裁定廢棄
      ，發回原法院更為妥適之處理。
三、據上論結，本件抗告為有理由，依民事訴訟法第492條，裁
    定如主文。
中　　華　　民　　國　　96　　年　　11　　月　　29　　日
                  民事第二庭  審判長法　官　黃蓓蓓
                                    法  官  蔡政哲
                                    法  官  吳淑惠
以上正本係照原本作成。
本裁定除以適用法規顯有錯誤為理由，並經本院許可外，不得再
抗告。如提起再抗告，應於收受後10日內委任律師為訴訟代理人
向本院提出再抗告狀。並繳納再抗告費新台幣1000元。
中　　華　　民　　國　　96　　年　　11　　月　　30　　日
                                    書記官  蔡凱如
